【裁判字號】    89,易,309
【裁判日期】    890526
【裁判案由】    違反勞動基準法
【裁判全文】
台灣苗栗地方法院刑事判決                          八十九年度易字第三九號
    公  訴  人  臺灣苗栗地方法院檢察署檢察官
    被      告  甲○○
右列被告因違反勞動基準法案件，檢察官聲請簡易判決處刑（八十八年度偵字第五八
一號），經本院認為不應以簡易判決處刑，而適用通常訴訟程序審理後，判決如左：
    主  文
甲○○法人之代表人因執行業務違反雇主依勞動基準法第十六條終止勞動契約者，應
依同法第十七條規定發給勞工資遣費之規定，科罰金參萬元，如易服勞役，以佰元
折算壹日。
    事  實
一、甲○○係苗栗縣竹南鎮○○街九十八號「雅松股份有限公司」（下稱雅松公司）
    負責人，自民國六十七年間起至八十六年七月止，陸續僱用壬○○、乙○○、己○○、庚○○、辛○○、戊○○、丙○○及丁○○等八員，從事勞動工作。嗣於
    八十七年十月三十一日，於終止與前述壬○○等八人之勞動契約後，未依勞動基
    準法第十七條規定意旨，發給上開員工資遣費。嗣經苗栗縣政府出面協調，又置
    之不理，遲未解決本件勞資糾紛，致上開勞工追索資遣費無著。
二、案經壬○○、乙○○、己○○、庚○○、辛○○、戊○○、丙○○及丁○○訴由
    苗栗縣政府移送臺灣苗栗地方法院檢察署檢察官偵查後聲請簡易判決處刑。
    理  由
一、訊據被告甲○○對上開於八十七年十月三十一日宣布停工而未給資遣費予壬○○
    、乙○○及己○○等八名員工及經二次勞資爭議調解仍未給付之事實已供承屬實
    ，並有勞資爭議調解紀錄二紙附卷可稽，是被告未依法給付員工資遣費之事實洵
    屬明確。被告固辯稱：伊公司是因苗栗縣政府錯誤移送違反商業登記法案件，始
    不得不停工，資遣費應由苗栗縣政府負責云云；又辯稱：當時勞工未直接與其洽
    商資遣費，係與公司另一名副總經理接洽云云；惟查被告為雅松公司之負責人，
    負責公司內部事務處理，而本件被告公司於宣佈停工後已陸續出售生財器具等情
    ，已據告訴人乙○○等人指訴綦詳，核與苗栗縣政府移送情節相符，且有營利事
    業登記証、經濟部公司執照、苗栗縣政府八十八年一月十八日八八府社資字第八
    八○○○○五九七二號函送之處理勞資爭議協調會議記錄等文件附卷可稽，次按
    「事業單位被主管機關勒令停工或依法處分停工，停工期間之工資應依主管機關
    據以處分之法令規定辦理；至於資遣費之請求，亦應依勞動基準法規定辦理」等
    ，業經行政院勞工委員會八十年八月十六日台八十勞動二字第二一二四一號函著
    有解釋可資參照；故雇主不論是因本身經營不善、業務緊縮而停工或係因法令規
    定而停業、歇業，凡有明示或默示與勞工終止契約之事實，即應依法發給資遣費
    ，始符勞動基準法第一條規定勞動條件最低標準、保障勞工權益之本旨，尚不得
    逕以停工係經縣政府命令為藉口，而不發給資遣費。末按依勞動基準法第十六條
    規定：雇主依第十六條規定「預告終止契約」而未發給資遣費者，尚須負刑責，
    則依舉輕明重之法理，不依規定預告終止契約又不發給資遣費者，自更有可罰性
    ，應依勞基法第七十八條加以處罰，方為適法，否則守法者依規定預告終止契約
    後，卻可能因無法籌款，支付資遣費，而須受處罰，反而狡詐之輩，儘可利用故
    意違反法令之方式而受停工、歇業之處分，卻反得因此不須預告終止契約，亦不
    發給資遣費以脫免刑責，豈能謂得法理之平？綜此，被告空言辯稱：應由苗栗縣
    政府負責資遣費云云，洵無足採，其違反勞動基準法之犯行，堪以認定。
二、核被告所為，係犯勞動基準法第八十一條第一項前段、第七十八條法人之代表人
    因執行業務違反雇主終止勞動契約者，應發給勞工資遣費罪。爰審酌被告犯罪之
    動機、目的、手段，犯罪所生之危害、犯罪後之態度等一切情狀，量處如主文所
    示之刑，並諭知易服勞役之折算標準，以示懲儆。
據上論斷，應依刑事訴訟法第二百九十九條第一項前段，第四百五十二條，勞動基準
法第十七條、第七十八條、第八十一條第一項前段，刑法第十一條前段、第四十二條
第二項，罰金罰鍰提高標準條例第二條，判決如主文。
本案經檢察官陳義忠到庭執行職務。
中      華      民      國    八十九    年      五      月    二十六    日
                                   苗栗地方法院勞工法庭
                                         法  官  楊  台  清
右正本證明與原本無異。
如不服本判決，應於送達後十日內向本院提出上訴狀(須附繕本)，上訴於台灣高等
法院台中分院。
                                         書記官  李  惠  雯
中      華      民      國    八十九    年      五      月    二十六    日
附錄論罪科刑法條
勞動基準法第七十八條：
違反第十三條、第十七條、第二十六條、第五十條、第五十一條或第五十五條第一項
規定者，科三萬元以下罰金。
勞動基準法第十七條：
雇主依前條終止勞動契約者，應依左列規定發給勞工資遣費：
一、在同一雇主之事業單位繼續工作，每滿一年發給相當於一個月平均工資之資遣費
   。
二、依前款計算之剩餘月數，或工作未滿一年者，以比例計給之。未滿一月者以一個
   月計。
勞動基準法第八十一條：
法人之代表人、法人或自然人之代理人、受僱人或其他從業人員，因執行業務違反本
法規除依本章規定處罰行為人外，對該法人或自然人並應以各該條所定之罰金或罰緩
。但法人之代表或自然人對於違反之發生，已盡為防止行為者，不在此限。


司法院資訊處製作；財團法人民間司法改革基金會備份。
